【裁判字號】    99,訴,103
【裁判日期】    990902
【裁判案由】    違反槍砲彈藥刀械管制條例
【裁判全文】
臺灣花蓮地方法院刑事判決               99年度訴字第103號
公  訴  人  臺灣花蓮地方法院檢察署檢察官
被      告  乙○○
選任辯護人  鍾年展律師（法律扶助基金會指派）
上列被告因違反槍砲彈藥刀械管制條例案件，經檢察官提起公訴
（98年度偵字第4749號、第5267號），本院判決如下：
    主  文
乙○○犯未經許可持有槍砲之主要零件罪，處有期徒刑捌月，併
科罰金新臺幣參萬元，罰金如易服勞役，以新臺幣壹仟元折算壹
日。扣案之土造金屬槍機壹枝沒收。
其餘被訴部分無罪。
    事  實
一、乙○○前於民國96年間因違反槍砲彈藥刀械管制條例案件，
    經臺灣板橋地方法院判處應執行有期徒刑 3年10月，提起上
    訴後，迭經臺灣高等法院、最高法院駁回上訴確定，現於臺
    灣花蓮監獄執行中。詎不知悔改，明知槍砲主要組成零件為
    槍砲彈藥刀械管制條例所列管之物，未經主管機關許可，不
    得擅自持有，竟於98年5月30日 21時許，在臺北縣板橋市文
    德國小前，自不詳姓名年籍綽號「空仔」之成年男子收受屬
    於槍砲主要組成零件之土造金屬槍機 1枝及非屬槍砲主要組
    成零件之金屬滑套1枝，以及不具有殺傷力之子彈1顆後，將
    上開物品放在其所有之背包內而持有之。嗣於98年6月3日12
    時30分許，為警持臺灣板橋地方法院核發之搜索票至其位於
    臺北縣板橋市○○○路89巷4弄5之 1號房屋搜索，在其所有
    之背包內當場扣得上開土造金屬槍機、金屬滑套各 1枝及子
    彈1顆等物，始知上情。
二、案經臺北市政府警察局報請臺灣板橋地方法院檢察署檢察官
    呈請臺灣高等法院檢察署檢察長令轉臺灣宜蘭地方法院檢察
    署檢察官偵辦後，呈請臺灣高等法院檢察署檢察長令轉臺灣
    花蓮地方法院檢察署檢察官偵查起訴。
    理  由
壹、有罪部分
一、關於證據能力爭執之決定：
（一）按被告之自白，非出於強暴、脅迫、利誘、詐欺、疲勞訊
      問、違法羈押或其他不正之方法，且與事實相符者，得為
      證據，刑事訴訟法第156條第1項定有明文。被告乙○○於
      警詢、檢察官偵訊中關於其非法持有屬於槍砲主要組成零
      件之土造金屬槍機 1枝之自白，均未抗辯具有非任意性之
      情形，本院亦查無明顯事證有上述不正訊（詢）問之情，
      應認其自白具有任意性，而有證據能力。
（二）內政部警政署刑事警察局鑑驗書係鑑定扣案之槍彈是否具
      有殺傷力，依其所見所為之證明文書，核其本質乃為被告
      以外之人於審判外之書面陳述，依刑事訴訟法第159條第1
      項之規定，不具證據能力（前述證據性質上雖為公務員職
      務上所製作之證明文書，但既為針對扣案槍彈之個案作成
      ，即與刑事訴訟法第159條之 4第1款所示，可經常處於可
      受公開檢查之狀態，設有錯誤，甚易發現而予及時糾正之
      例行性紀錄文書有間，非刑事訴訟法第 159條之4第1款所
      謂得成為傳聞例外之公文書，而不能依此規定取得證據能
      力）。惟因檢察官、被告及其辯護人於本院行準備程序及
      審理時對作為證據使用均表示沒有意見，且該鑑驗書與檢
      察官主張之事實有關聯性，而刑事警察局作成前開鑑驗書
      時亦無發現任何不適當之情況，依刑事訴訟法第159條之5
      第2項規定，認有證據能力。
二、認定犯罪事實所根據的證據及理由：
（一）上開犯罪事實，業據被告迭於警詢、偵查中及本院審理時
      坦承不諱，並有上開土造金屬槍機 1枝扣案可證，又該土
      造金屬槍機係屬槍砲主要之組成零件乙節，業經內政部於
      86年11月24日台（86）內警字第 8670683號公告屬於槍砲
      主要組成零件，此有內政部98年9月16日內授警字第09808
      71567 號函附卷可稽，是被告之自白應與事實相符，堪予
      採信，本件事證明確，被告犯行洵堪認定，應依法論科。
（二）核被告所為，係犯槍砲彈藥刀械管制條例第 13條第4項之
      未經許可，持有槍砲之主要組成零件罪。起訴書認被告此
      部分所為，係犯同條例第 13條第1項之未經許可，製造、
      販賣或運輸槍砲、彈藥之主要組成零件罪，然其引用之法
      條與其起訴之事實不符，顯屬誤載，乃依法變更起訴法條
      。爰審酌被告前有違反槍砲彈藥刀械管制條例之前案紀錄
      ，現入監服刑中，有臺灣高等法院被告前案紀錄表附卷可
      證，素行非佳，又再犯本罪，足見其無悔改之意，然其持
      有之土造金屬槍機僅有 1枝，對社會治安所生危害尚非嚴
      重，暨其犯後坦承犯行之態度等一切情狀，量處如主文所
      示之刑，並就併科罰金部分，依刑法第 42條第3項之規定
      諭知易服勞役之折算標準，以示懲儆。
（三）至扣案之土造金屬槍機 1枝，係屬違禁物，應依刑法第38
      條第1項第 1款之規定宣告沒收。另扣案子彈1顆經內政部
      警政署刑事警察局鑑定結果認：「送鑑子彈 1顆，認係非
      制式子彈，由口徑9mm制式空包彈彈殼組成直徑8.6mm金屬
      彈頭而成，經試射，雖可擊發，惟發射動能不足，認不具
      殺傷力」等語，有該局98年7月17日刑鑑字第 0980079728
      號鑑驗書在卷可稽，可見該顆子彈並不具有殺傷力，即非
      屬違禁物；另扣案之金屬滑套，亦不屬槍砲之主要組成零
      件乙節，亦有內政部98年9月16日內授警字第 0980871567
      號函附卷可稽，是扣案之子彈1顆、金屬滑套1枝均非屬違
      禁物，自不得諭知沒收，附此敘明。
貳、無罪部分：
一、公訴意旨另以：被告於98年 4月間某日起，未經許可持有具
    殺傷力仿BERETTA廠92FS型之半自動手槍（槍枝管制編號000
    0000000號）1枝及子彈5顆（其中具殺傷力之制式子彈3顆及
    不具殺傷力之非制式子彈2顆）。並於同年月4月間某日持往
    甲○○位於臺北縣板橋市○○路○段212巷7號1樓之住處，以
    新臺幣（下同）3萬元代價，將上開改造手槍 1枝、子彈5顆
    售予甲○○，因認被告所為，另涉犯槍砲彈藥刀械管制條例
    第8條第1項、第4項及同條例第12條第1項、第 4項之罪云云
    。
二、按犯罪事實應依證據認定之，無證據不得認定犯罪事實；又
    不能證明被告犯罪者，應諭知無罪之判決，刑事訴訟法第15
    4條第2項、第301條第1項分別定有明文。再者，認定犯罪事
    實所憑之證據，雖不以直接證據為限，間接證據亦包括在內
    ，但是無論直接或間接證據，其為訴訟上之證明，須達於通
    常一般人均不致有所懷疑，而得確信其為真實之程度，始得
    據為有罪之認定。又檢察官就被告犯罪事實，應負舉證責任
    ，並指出證明之方法，刑事訴訟法第161條第1項定有明文，
    因此，檢察官對於起訴之犯罪事實，應負提出證據及說服之
    實質舉證責任，倘其所提出之證據，不足為被告有罪之積極
    證明，或其闡明之證明方法，無從說服法官以形成被告有罪
    之心證，基於無罪推定之原則，自應為被告無罪判決之諭知
    （最高法院76年臺上字第4986號判例及 92年臺上字第128號
    判例參照）。
三、關於證據能力爭執之決定：
（一）按被告以外之人於司法警察官或司法警察調查中所為之陳
      述，除符合刑事訴訟法第159條之2或同法第159條之3之例
      外規定外，應屬傳聞證據，而不得作為證據，此觀刑事訴
      訟法第159條第1項、第159條之2及第159條之3之規定自明
      。又按被告以外之人於審判中因所在不明無法傳喚或傳喚
      不到者，其於檢察事務官、司法警察官或司法警察調查中
      所為之陳述，經證明具有可信性之特別情況，且為證明犯
      罪事實之存否所必要者，得為證據，刑事訴訟法第 159條
      之3第3款亦定有明文。經查，被告及其辯護人對於證人甲
      ○○於警詢時之陳述，認為沒有證據能力，而甲○○前因
      違反槍砲彈藥刀械管制條例等案件，業經臺灣板橋地方法
      院及臺灣板橋地方法院檢察署發布通緝，而所在不明，此
      有臺灣高等法院被告全國通緝紀錄表附卷可憑（見本院卷
      第56-1頁），嗣經本院合法傳喚、拘提亦均未到庭，又證
      人甲○○於警詢中關於向被告購買槍彈之陳述，係遭警搜
      索扣得其持有上開槍、彈後供出槍彈之來源，並無證據證
      明上開警詢筆錄之內容有受污染而不宜作為證據之瑕疵，
      是證人甲○○陳述具有可信之特別情況，且為證明被告犯
      罪事實存否所必要，依前開規定所述，證人甲○○於警詢
      之陳述自具有證據能力。
（二）又按證人、鑑定人依法應具結而未具結者，其證言或鑑定
      意見，不得作為證據，刑事訴訟法第158條之3定有明文。
      考其立法意旨，在於透過具結之程式，使就與案情有關係
      之重要事項為虛偽陳述之證人，將來得以偽證罪加以處罰
      ，藉以擔保其證言之可信性，故具結實乃此證據方法之證
      據能力之嚴格形式要件。準此，如證人未經具結而作證，
      依該法條之規定，即當然無證據能力。經查，證人甲○○
      於偵訊中關於被告販賣槍彈之陳述，檢察官並未命其具結
      ，揆諸前揭規定及說明，證人甲○○此部分之陳述，應無
      證據能力。
四、無罪的理由：
（一）公訴人認被告未經許可，於上開時、地販賣具殺傷力之改
      造手槍1枝及子彈5顆（其中具殺傷力之制式子彈 3顆及不
      具殺傷力之非制式子彈 2顆）給甲○○，無非係以在甲○
      ○住處扣得之上開槍、彈業經內政部警政署刑事警察局以
      98年6月10日刑鑑字第 0980066908號鑑驗書，鑑定該槍彈
      均具殺傷力及證人甲○○於警詢時之證述為據，惟訊據被
      告堅決否認有檢察官所指上開販賣槍彈之犯行，並辯稱：
      伊未入監服刑前是開玩具槍店，伊透過朋友介紹認識甲○
      ○，伊幫甲○○修理玩具槍，甲○○尚欠伊修理費未付，
      兩人有債務糾紛，伊根本沒有賣槍彈給甲○○等語。
（二）按犯槍砲彈藥刀械管制條例之罪，於偵查或審判中自白，
      並供述全部槍砲、彈藥、刀械之來源及去向，因而查獲或
      因而防止重大危害治安事件之發生者，減輕或免除其刑，
      槍砲彈藥刀械管制條例第18條第 4項定有明文，故為防範
      其損人利己之不實供述，自須以補強證據擔保供出槍彈來
      源者供述之真實性，始得作為判斷之依據。因而，事實審
      法院必須調查其他證據以為補強，使其證明力達於一般人
      均不致有所懷疑而得確信其為真實之程度，始得據為對他
      人不利之認定。經查，公訴人認被告於上開時、地販賣槍
      彈給甲○○，係以證人甲○○於警詢時供稱上開槍彈係於
      98年4月中旬在其住處向被告以3萬元之代價購得等語為據
      ，然證人甲○○係遭警搜索扣得其持有上開槍彈後，才供
      出槍彈之來源，則證人甲○○是否有邀寬典而為不實之指
      述，即屬可疑，且證人甲○○於警詢時陳稱：「（警方查
      獲之92手槍1把、子彈5顆是向何人購買？何時、價錢如何
      ？）我是在98年 4月中旬向綽號『小羅』音譯（羅萊麻）
      男子以 3萬元之價錢在我住處購得」、「（你持有之92手
      槍有無試射過？於何時何地？）我在買完槍枝後過沒幾天
      ，曾經在在住處廁所內，以紙箱裝滿床巾後試射過 1發子
      彈」等語，若係屬實，則被告販賣 5顆子彈給證人甲○○
      ，經證人甲○○試射1顆子彈後，應只剩下4顆子彈，何以
      仍有 5顆子彈為警查獲，其前開證述即屬與事實不符之瑕
      疵。再者被告辯稱其與證人甲○○間有修理玩具槍費用未
      付之債務糾紛，雖非全然可採，而公訴人亦未舉證證明被
      告之前開辯解，有何不可採信之處，則證人甲○○是否因
      此挾怨報復而為不實之陳述，亦非無可能，證人甲○○於
      警詢之陳述既有前開所述之瑕疵，是自不得以證人甲○○
      於警詢之陳述，即認定被告有販賣具有殺傷力之改造手槍
      、子彈之犯行。
（三）至扣案之手槍、子彈經送內政部警政署刑事警察局鑑定，
      認為：「一、送鑑手槍1枝（槍枝管制編號： 0000000000
      號），認係改造手槍，由彷BERETTA廠 92FS型半自動手槍
      製造之手槍，換裝土造金屬槍管而成、擊發功能正常，可
      供擊發適用子彈使用，認具殺傷力。二、送鑑子彈 5顆，
      其中3顆，認均係口徑9mm制式子彈，採樣 1顆試射，可擊
      發，認具殺傷力。其中 2顆，認均係非制式子彈，由金屬
      彈殼組合直徑 8.9±0.5mm金屬彈頭而成，採樣1顆試射，
      雖可擊發，惟發射動能不足，認不具殺傷力」等語，有該
      局98年6月10日刑鑑字第 0980066908號鑑驗書在卷可憑。
      是扣案之槍、彈（除 2顆非制式子彈外）均具有殺傷力，
      要屬無疑，然此僅能證明上開槍、彈具有殺傷力而已，尚
      不足作為被告販賣槍彈之補強證據，附此敘明。
五、綜上所述，公訴人認被告有於上開時、地販賣槍彈之犯行，
    除證人甲○○於警詢之證述及上開槍彈扣案外，並無其他積
    極之證據足以證明被告有上開犯行，且公訴人所提出之證據
    在訴訟上之證明尚未達到於通常一般之人均不致有所懷疑為
    真實之程度，無從使本院對於被告所涉上開犯罪得有罪之確
    信，被告此部分之犯罪即屬不能證明，揆諸前開法條、判例
    及說明，此部分自應諭知被告無罪之判決，以昭慎重。
據上論斷，應依刑事訴訟法第299條第1項前段、第300條、第301
條第1項，槍砲彈藥刀械管制條例第13條第4項，刑法第11條前段
、第42條第3項、第38條第1項第1款，判決如主文。
本案經檢察官吳宇青到庭執行職務。
中    華    民    國    99    年    9     月    2    日
                  刑事第三庭審判長法  官  李世華
                                  法  官  湯國杰
                                  法  官  許乃文
以上正本證明與原本無異。
如不服本判決應於收受送達後10日內向本院提出上訴書狀，並應
敘述具體理由。其未敘述上訴理由者，應於上訴期間屆滿後20日
內向本院補提理由書(均須按他造當事人之人數附繕本)「切勿逕
送上級法院」。
中    華    民    國    99    年    9     月    2     日
                                  書記官
附錄本判決論罪之法律條文：
槍砲彈藥刀械管制條例第13條
未經許可，製造、販賣或運輸槍砲、彈藥之主要組成零件者，處
 3年以上10年以下有期徒刑，併科新台幣700萬元以下罰金。
未經許可，轉讓、出租或出借前項零件者，處1年以上7年以下有
期徒刑，併科新台幣500萬元以下罰金。
意圖供自己或他人犯罪之用，而犯前2項之罪者，處5年以上有期
徒刑，併科新台幣1000萬元以下罰金。
未經許可，持有、寄藏或意圖販賣而陳列第1項所列零件者，處6
月以上5年以下有期徒刑，併科新台幣300萬元以下罰金。
第1項至第3項之未遂犯罰之。

司法院資訊處製作；財團法人民間司法改革基金會備份。
